【裁判字號】    99,交聲,1710
【裁判日期】    990624
【裁判案由】    聲明異議
【裁判全文】
臺灣高雄地方法院交通事件裁定        99年度交聲字第1710號
原處分機關  交通部公路總局高雄區監理所
異  議  人  甲○○
即受處分人
上列異議人即受處分人因違反道路交通管理處罰條例案件，對於
交通部公路總局高雄區監理所中華民國99年6 月8 日所為之處分
（原處分案號：高監營裁字第裁80-N00000000號）聲明異議，本
院裁定如下：
    主  文
原處分撤銷。
甲○○汽車駕駛人，駕駛汽車經測試檢定酒精濃度超過規定標準
，應接受道路交通安全講習，且貳年內不得考領重型機車駕駛執
照。
    理  由
一、原處分意旨略以：異議人即受處分人甲○○（下簡稱異議人
    ）考領有重型機車及普通小型車駕駛執照，然重型機車駕駛
    執照業經吊銷，卻仍於民國98年11月25日晚上9 時33分許，
    騎乘車號JTV-582 號重型機車，在高雄縣鳳山市○○路與南
    三街路口，因有「汽車駕駛人酒精濃度超過規定標準達（每
    公升0.55毫克以上」之違規行為，經高雄縣政府警察局鳳山
    分局員警當場掣單舉發並移送偵辦，所涉公共危險犯行部分
    ，經本院於99年3 月23日以99年度審交簡字第1318號判處拘
    役53日，如易科罰金以新臺幣1000元折算1 日，並於99年6
    月1 日確定，原處分機關乃依道路交通管理處罰條例第35條
    第1 項第1 款、第22條第1 項第4 款之規定，並參酌行政罰
    法第26條、第1 條之規定，就酒後駕車部分吊扣異議人小型
    車普通駕駛執照1 年，並施以道路安全講習；就領有小型車
    駕駛執照而駕駛重型機車部分，處罰鍰1800元等語。
二、異議意旨略以：異議人於前開時、地有前開違規，惟如吊扣
    汽車駕照1 年勢必響生計，請予異議人一次機會等語。
三、按汽車駕駛人飲用酒類或其他類似物後其吐氣所含酒精濃度
    超過每公升0.25毫克或血液中酒精濃度超過百分之0.05以上
    者，不得開車，道路交通安全規則第114條第2款定有明文；
    又汽車駕駛人，駕駛汽車經測試檢定有酒精濃度超過規定之
    情形者，處新臺幣15,000元以上60,000元以下罰鍰，並當場
    移置保管其車輛及吊扣其駕駛執照1 年；因而肇事致人受傷
    者，並吊扣其駕駛執照2 年，且對汽車駕駛人應施以道路交
    通安全講習，道路交通管理處罰條例第35條第1項 第1 款、
    第24條第1 項第2 款分別定有明定。次按汽車駕駛人違反本
    條例規定，應受吊扣駕駛執照處分，於汽車駕駛人係無駕駛
    執照駕車者，在所規定最長吊扣期間內，不得考領駕駛執照
    ，道路交通管理處罰條例第67條第6 項亦定有明文。再按修
    正前道路交通管理處罰條例第68條規定：「汽車駕駛人，因
    違反本條例及道路交通安全規則之規定，受『吊扣』或『吊
    銷』駕駛執照處分時，『吊扣』或吊銷其持有各級車類之駕
    駛執照」；惟該條業經修正為：「汽車駕駛人，因違反本條
    例及道路交通安全規則之規定，受吊銷駕駛執照處分時，吊
    銷其持有各級車類之駕駛執照」。此一條文修正理由略以：
    「原條文將違法或違規駕駛人所持有各級車類之駕駛執照一
    併吊扣或吊銷，失之過酷，影響人民工作及生活甚鉅，爰修
    正之」，此新修正條文，業於94年12月14日修正公布並於95
    年3 月1 日起施行。參諸上開立法理由及立法經過，則行為
    人有道路交通管理處罰條例第35條第1 項第1 款所規定之違
    規行為，須吊扣駕駛執照時，僅能吊扣行為人違法或違規當
    時駕駛車輛所憑之駕駛執照，不得再吊扣行為人所持有而與
    駕駛違規車輛無關之其他各級車類駕駛執照，故已領有普通
    小型車駕駛執照者，酒後違規駕駛普通小型車時，吊扣者係
    駕駛者之普通小型車駕駛執照，不得吊扣駕駛者領有之其他
    駕駛執照。則行為人駕駛機車違規，僅得吊扣機車駕駛執照
    ，不得吊扣汽車駕駛執照。至道路交通主管機關對於汽車駕
    駛執照之管理，因採取一照原則，未發給駕駛人較低等級之
    駕駛執照，惟行為人依法既應諭知吊扣機車駕駛執照，尚不
    能因受處分人現實上僅持有汽車駕駛執照，即違背法律規定
    諭知免罰。此主管機關仍可利用電腦資料處理或在汽車駕照
    註記或其他方式，吊扣行為人機車駕駛執照，執行層面應可
    妥適克服，尚難逕謂無法執行，而諭知不罰（參照台灣高等
    法院暨所屬法院98年法律座談會刑事類提案第20號決議意旨
    ）。
四、查異議人於前開時、地酒後騎乘前開機車肇事，致謝濟成受
    傷（傷害部分未具告訴），涉犯公共危險罪，經本院以99年
    度審交簡字第1318號刑事簡易判決判處拘役53日等情，為異
    議人所不爭執，復有上開判決在卷可參，並經本院依職權調
    閱臺灣高雄地方法院99年度偵字第2979號全卷核閱無訛，此
    部分之事實，堪以認定。又異議人考領有普通小型車駕駛執
    照及重型機車駕駛執照，但重型機車駕駛執照於95年9 月5
    日業經吊銷，有本院證號查詢機車駕駛人及證號查詢汽車駕
    駛人資料表各乙份在卷可參。惟依前開說明，異議人既係違
    規酒後騎乘重型機車，應僅能吊扣其重型機車駕駛執照，但
    異議人並未持有重型機車駕駛執照可供吊扣，本件自無從對
    異議人裁處吊扣重型機車駕駛執照之處分。然參酌道路交通
    管理處罰條例第67條第6 項之規定，於違規酒後駕車然屬無
    照駕駛之情況下，應將「吊扣」之處罰規定轉換為「禁止在
    最長吊扣期間內考領駕照」之處罰。從而，原處分機關於職
    務上既已明知受處分人並未持有重型機車駕照，即應依道路
    交通管理處罰條例第67條第6 項之規定，轉為裁罰異議人在
    所規定最長吊扣期間內（依同條例第35條第1項 第1 款規定
    ，因異議人酒後騎乘機車肇事，致人受傷，吊扣駕照最期間
    為2 年），不得考領重型機車駕照；詎其竟仍對異議人裁處
    吊扣（普通小型車）駕駛執照之處分，於法即有違誤。
五、至異議人明知其無重型機車駕駛執照，於前開時、地，仍酒
    後騎乘重型機車，除應成立首揭道路交通管理處罰條例第35
    條第1 項第1 款之違規外，復構成同條例關於無照駕駛之交
    通違規，此部分原舉發機關亦已另行處罰。惟按一行為違反
    數個行政法上義務規定而應處罰鍰者，依法定罰鍰額最高之
    規定裁處，行政罰法第24條第1 項前段定有明文。是異議人
    既係以一駕車行為，同時觸犯上述二項交通違規，依法自應
    從一重處罰之。而就汽車駕駛人酒精濃度超過規定標準之違
    規部分，依道路交通管理處罰條例第35條第1 項所定之罰鍰
    額為1 萬5 千元以上6 千元以下，異議人另所違反之無照駕
    駛重型機車之罰鍰額至多則僅係3 千6 百元（參見同條例第
    22條第1 項第4 款），自應從一重而依該條例第35條第1項
    第1 款處罰即可，原處分就此部分對異議人另行裁處罰鍰亦
    有未洽。
六、綜上所述，修正後之道路交通管理處罰條例第68條之規定，
    既將原規定之「吊扣」二字刪除，故受吊扣駕駛執照處分時
    ，不再吊扣其持有各級車類之駕駛執照，僅於受吊銷駕駛執
    照處分時，始得吊銷其持有各級車類之駕駛執照，已如上述
    ，因而，原處分機關就本件異議人因酒後騎乘重型機車之違
    規行為，逕以道路交通管理處罰條例第35條第1 項第1 款規
    定而據以吊扣異議人之普通小型車駕駛執照12個月，亦有未
    洽。又因本件酒後駕車為一個違規行為，異議人雖對於前開
    道安講習及罰鍰部分未為不服，惟依道路交通管理處罰條例
    第89條之規定，準用刑事訴訟法第348 條第2 項之規定，該
    罰鍰及施以道路交通安全講習與吊扣駕駛執照部分，具有全
    部與一部之關係，而為異議聲明之效力所及，本院自得併為
    審酌（臺灣高等法院97年度交抗字字1831號裁定、臺灣高等
    法院暨所屬法院98年度法律座談會刑事類提案第23號決議意
    旨參照）。從而，異議人據此聲明異議，為有理由，爰撤銷
    原處分，依行政罰法第26條意旨，自為裁罰如主文第2 項所
    示，以為適法。
據上論結，應依道路交通管理處罰條例第87條第2 項、道路交通
案件處理辦法第20條前段，裁定如主文。
中    華    民    國    99    年    6     月    24    日
                  交通法庭  法  官   林揚奇
以上正本證明與原本無異。
如不服本裁定，應於收受送達後5日內向本院提出抗告狀。
中    華    民    國    99    年    6     月    24    日
                            書記官   何明昌

司法院資訊處製作；財團法人民間司法改革基金會備份。
